臺灣高等法院刑事判決　　　　　　　 94年度交上易字第142號
上　訴　人　臺灣士林地方法院檢察署檢察官
被　　　告　乙○○
上列上訴人因被告過失致死等案件，不服臺灣士林地方法院93年
度交易字第223號，中華民國94年2月23日第一審判決（起訴案號
：臺灣士林地方法院檢察署93年度偵字第8672號）提起上訴，本
院判決如下：
    主  文
原判決撤銷。
乙○○因過失致人於死，處有期徒刑玖月。
    事  實
一、乙○○於民國九十三年三月十九日十九時三十分許，駕駛車
    牌號碼HB-3417 號自用小客車，沿台北市○○區○○路一段
    一九七巷由東向西行駛，行至芝玉路一段一九七巷與忠義街
    一二三巷交岔路口左轉時，原應注意芝玉路一段一九七巷方
    向有閃光紅燈，應遵守該燈光號誌之指示，停車後再開，且
    應行至交岔路口中心處始左轉，並不得占用來車道搶先左轉
    ，而當時天候晴朗、視距良好、路面乾燥、無缺陷或障礙物
    ，並無不能注意之情形，竟疏未注意，未先停車且未行至交
    岔路口中心即佔用對向車道搶先左轉，適有行人余垣德、甲
    ○○夫妻步行穿越馬路，致先後遭上開自用小客車撞擊，使
    余垣德枕部、右下顎部、左胸部、左手背挫傷、左側肋骨骨
    折、左足背瘀血，甲○○則受有右側脛骨骨折之傷害。乙○
    ○於肇事後，犯行未被發覺前，於警員前往現場及醫院處理
    時，當場承認其為肇事者而自首犯罪。嗣余垣德雖經受醫急
    救，仍因頭部外傷及顱內出血，於九十三年四月三日十三時
    五十五分不治死亡。
二、案經余垣德之配偶甲○○告訴暨臺北市政府警察局士林分局
    報請台灣士林地方法院檢察署檢察官偵查起訴。
    理  由
一、訊據被告乙○○對於上揭犯罪事實坦承不諱，核與告訴人甲
    ○○所述情節相符，復有道路交通事故調查報告表(一)、(二)、
    道路交通事故現場圖、診斷證明書、及台灣士林地方法院檢
    察署檢察官督同法醫師相驗屍體製作之勘驗筆錄、相驗屍體
    證明書、驗斷書各一份、相驗照片六幀及現場照片二十三幀
    等附卷可稽。另按汽車行駛至交岔路口，其行進、轉彎，應
    遵守燈光號誌或交通警察之指示；且左轉彎時，應距交岔路
    口三十公尺前顯示方向燈或手勢，行至交岔路口中心處左轉
    ，並不得占用來車道搶先左轉，道路交通安全規則第一百零
    二條第一項第一款前段、第四款分別定有明文。又閃光紅燈
    係表示「停車再開」，車輛應減速接近，先停止於交岔路口
    前，讓幹道車優先通行後認為安全時，方得續行，道路交通
    標誌標線號誌設置規則第二百十一條第一項第二款亦規定甚
    明。被告駕車自應注意遵守上揭規定，且依其情形又非不能
    注意，竟疏未注意，於有閃光紅燈之交岔路口未先暫停且占
    用來車道左轉，以致撞擊行人肇禍，其行為顯有過失。台北
    市車輛行車事故鑑定委員會亦同此見解，認被告駕駛HB-341
    7 號自用小客車，未達路口中心處搶先左轉為肇事原因，行
    人余垣德、甲○○等無肇事因素，有該會九十三年六月二十
    四日北鑑審字第09330144200 號函及鑑定意見書各一件附卷
    可按（見偵卷第六至第七頁）。又被告之過失與被害人余垣
    德死亡及告訴人甲○○受傷間，復有相當因果關係，本件事
    證業臻明確，被告犯行堪予認定。
二、核被告所為，係犯刑法第二百七十六條第一項之普通過失致
    死、第二百八十四條第一項前段之普通過失傷害罪。被告以
    一行為觸犯上開二罪名，屬想像競合犯，應從一重前者處斷
    。公訴意旨就被告未遵守閃光號誌指示部分雖未論及，惟此
    與其起訴部分係屬實質一罪關係，為起訴效力所及，本院自
    得一併審理判決，附此敘明。又被告於肇事後，警員前往現
    場及醫院處理時在場，並當場承認為肇事人，有台北市○○
    ○○○道路交通事故肇事人自首情形紀錄表一紙附卷可稽（
    見原審卷第二十三頁），其於犯罪未發覺前自首而接受裁判
    ，應依刑法第六十二條前段之規定減輕其刑。
三、原審予以論罪科刑，固非無見，惟按刑事審判旨在實現刑罰
    權之分配正義，故法院對於有罪被告之科刑，應符合罰刑相
    當之原則，使輕重得宜，罰當其罪，此所以刑法第五十七條
    明定科刑時，應審酌一切情狀，尤應注意該條所列十款事項
    ，以為科刑輕重之標準，並賦予法院以裁量權，以求個案裁
    判之妥當性（參見最高法院九十年度台上字第四六三六號裁
    判意旨）。經查本案被告於有閃光紅燈之交岔路口未先暫停
    且占用來車道左轉，以致撞擊行人余垣德、甲○○夫妻肇禍
    ，被告無視其他交通參與者之安危，任憑己意違規，致被害
    人余垣德因其過失行為喪失寶貴生命，犯罪所生之危害慘痛
    ；且其應負全部之過失責任，又案發至今，被告並未與被害
    人之家屬達成和解，賠償被害人損害，為防止類似之輕率行
    為致悲劇之再發生，原審對被告僅科以有期徒刑七月，不足
    以昭炯戒，揆諸前揭罰刑相當原則，原審裁量尚有失衡，稍
    欠允洽。檢察官上訴，上訴論旨執此指摘原判決不當，為有
    理由，自應由本院將原判決撤銷改判。爰審酌被告之智識程
    度、負全部過失責任、本件車禍造成被害人等一人死亡、一
    人受傷，犯罪所生危害頗鉅及其品行、智識、過失程度、犯
    後迄未與告訴人達成民事和解等一切情狀，量處有期徒刑九
    月。
據上論斷，應依刑事訴訟法第三百六十九條第一項前段、第三百
六十四條、第二百九十九條第一項前段，刑法第二百七十六條第
一項、第二百八十四條第一項前段、第五十五條、第六十二條前
段，罰金罰鍰提高標準條例第一條前段，判決如主文。
本案經檢察官賴俊雄到庭執行職務。
中　　華　　民　　國　　94　　年　　7 　　月　　29　　日
　　　　　　　　　交通法庭審判長法　官  陳貽男
　　　　　　　　　　　　　  　  法　官  高明哲
　　　　　　　　　　　　　　　  法　官  李世貴
以上正本證明與原本無異。
不得上訴。
                                書記官  魏汝萍
中　　華　　民　　國　　94　　年　　7 　　月　　29　　日
附錄：本案論罪科刑法條全文
  刑法第二百七十六條第一項
    因過失致人於死者，處二年以下有期徒刑、拘役或二千元以
    下罰金。
  刑法第二百八十四條第一項
    因過失傷害人者，處六月以下有期徒刑、拘役或五百元以下
    罰金，致重傷者，處一年以下有期徒刑、拘役或五百元以下
    罰金。
